臺灣臺中地方法院民事判決
110年度中簡字第1596號
原      告  劉香君  


被      告  林奉玄  
上列被告因過失傷害案件（110 年度交簡字第714號），經原告
提起刑事附帶民事訴訟請求賠償損害（110 年度交簡附民字第29
號），由本院刑事庭裁定移送前來，本院於中華民國110 年9 月
24日言詞辯論終結，判決如下：
    主      文
被告應給付原告新臺幣壹拾貳萬元，及自一一○年四月八日起至
清償日止，按週年利率百分之五計算之利息。
本判決得假執行。
    事實及理由
壹、程序事項：
    被告經合法通知，未於言詞辯論期日到場，核無民事訴訟法
    第386 條各款所列情形，依民事訴訟法第433 條之3 規定，
    本院依職權由原告一造辯論而為判決。
貳、兩造爭執要旨：
  一、原告主張：被告於民國109年6月23日上午7時30分許，騎
      駛車牌號碼 000-000號普通重型機車，自臺中市○○區○○路
      000號前方路邊，欲起步進入重慶路往西屯路方向行駛，
      本應注意起駛前應注意前後左右有無障礙或車輛行人，並
      應禮讓行進中之車輛行人優先通行，以避免危險發生，依
      當時天候晴、日間自然光線、路面鋪裝柏油、乾燥、無缺
      陷、無障礙物、視距良好等情，被告應能注意卻疏未注意
      ，貿然騎駛上開機車駛入重慶路慢車道；適原告騎駛車牌
      號碼000-000號普通重型機車，沿重慶路慢車道由天水東
      街往西屯路方向行駛，行經上開地點，見狀已煞車不及，
      原告所騎駛上開機車右前車頭與被告所騎駛上開機車左側
      遂發生碰撞，致原告人車倒地，因而受有頭部外傷併腦震
      盪、頸部韌帶扭傷併第五六頸椎椎間盤突出及神經壓迫等
      傷害。為此，爰依侵權行為之法律關係，提起本件訴訟，
      請求被告賠償看護費用新臺幣(下同)36,000元及精神慰撫
      金84,000元，並聲明：被告應給付原告120,000元，及自
      起訴狀繕本送達翌日起至清償日止，按週年利率5 ％計算
      之利息。
  二、被告未於言詞辯論期日到場，亦未提出書狀作任何聲明或
      陳述。
參、得心證之理由：
  一、按刑事訴訟判決所認定之事實，固非當然有拘束民事訴訟
      判決之效力，但民事法院調查刑事訴訟原有之證據，而斟
      酌其結果以判斷事實之真偽，並於判決內記明其得心證之
      理由，即非法所不許（最高法院67年台上字第2674號及49
      年台上字第929 號裁判意旨參照）。是本院自得調查刑事
      訴訟中原有之證據，斟酌其結果以判斷其事實，合先敘明
      。
  二、原告主張被告於109年6月23日上午7時30分許，騎駛車牌
      號碼 000-000號普通重型機車，自臺中市○○區○○路000號
      前方路邊起駛進入重慶路往西屯路方向行駛時；適原告騎
      駛車牌號碼000-000號普通重型機車，沿重慶路慢車道由
      天水東街往西屯路方向行駛，行經上開地點，原告所騎駛
      上開機車右前車頭與被告所騎駛上開機車左側發生碰撞，
      致原告人車倒地，因而受有頭部外傷併腦震盪、頸部韌帶
      扭傷併第五六頸椎椎間盤突出及神經壓迫等傷害等情，業
      據原告提出診斷證明書為證，並經本院依職權調取本院11
      0 年度交簡字第174號刑事卷宗核閱無訛。被告已於相當
      時期受合法之通知，而於言詞辯論期日不到場，亦未提出
      準備書狀爭執，依民事訴訟法第436條第2 項適用第280 
      條第3 項、第1 項之規定，視同自認，堪信原告所陳上情
      為真正，本院即採為判決之基礎。
  三、按起駛前應注意前後左右有無障礙或車輛行人，並應讓行
      進中之車輛行人優先通行，道路交通安全規則第89條第1 
      項第7 款定有明文。本件被告於上開時、地自路邊起步進
      入重慶路往西屯路方向行駛時，本應注意起駛前應注意前
      後左右有無障礙或車輛行人，並應禮讓行進中之車輛行人
      優先通行，以避免危險發生，其竟貿然騎駛上開機車駛入
      重慶路慢車道，適原告騎駛上開機車經過，突見原告機車
      駛入慢車道，見狀已煞避不及，兩車因而發生碰撞，被告
      之騎駛行為顯有違反上開道路交通安全規則之規定，對本
      件車禍之發生自應負完全之過失責任。
  四、再按因故意或過失，不法侵害他人之權利者，負損害賠償
      責任；不法侵害他人之身體或健康者，對於被害人因此喪
      失或減少勞動能力或增加生活上之需要時，應負損害賠償
      責任。命加害人提出擔保；不法侵害他人之身體、健康、
      名譽、自由、信用、隱私、貞操，或不法侵害其他人格法
      益而情節重大者，被害人雖非財產上之損害，亦得請求賠
      償相當之金額。其名譽被侵害者，並得請求回復名譽之適
      當處分，民法第184 條第1 項前段、民法第193 條第1 項
      、民法第195 條第1 項分別規定甚明。本件被告既因過失
      之騎駛行為與原告所騎駛之機車發生碰撞，致原告人車倒
      地受傷，原告之受傷結果，自係由被告過失騎駛行為所直
      接造成，兩者間具有相當因果關係，是原告依上開規定，
      請求被告負侵權行為損害賠償之責，洵屬有據。
  五、按民法第193 條第1 項所稱之增加生活上之需要，係指被
      害人以前並無此需要，因為受侵害，始有支付此費用之需
      要而言，其因身體或健康受不法侵害，需人看護，就其支
      付之看護費，屬增加生活上需要之費用，加害人自應予以
      賠償。縱令由親屬代為看護照顧被害人，因親屬看護所付
      出之勞力並非不能評價為金錢，雖因二者身份關係而免除
      被害人之支付義務，惟此種基於身份關係之恩惠，自不能
      加惠於加害人，故由親屬看護時，雖無現實看護費之支付
      ，仍應認被害人受有相當於看護費之損害，得向加害人請
      求賠償（最高法院88年度台上字第1827號、92年度台上字
      第431號判決意旨可資參照）。原告主張其因本件車禍受
      傷兩次住院接受治療，出院後各需專人照護1個月乙情，
      有林新醫院診斷證明書附卷可稽（見本院卷第47、49頁）
      ，足見原告確於該段期間有接受專人照護之必要；原告自
      承其已向第三人華南產險請領1個月看護費用，另1個月看
      護費用尚未請領等語（見本院卷第45頁），雖其實際上係
      由家人照顧而無看護費用之支出，惟揆諸上開說明，仍應
      認原告受有相當於看護費之損害；並參酌原告主張以每日
      1,200 元計算看護費用，符合社會現況，尚屬合理，是其
      請求被告給付30日之看護費用36,000 元（計算式：1,200
       ×30 ＝36,000 ），應屬有據。
  六、復按慰撫金之賠償須以人格權遭遇侵害，使精神上受有痛
      苦為必要，其核給之標準固與財產上損害之計算不同，然
      非不可斟酌雙方身份資力與加害程度，及其他各種情形核
      定相當之數額（最高法院51年台上字第223 號裁判意旨參
      照）。查原告目前無工作，名下無不動產、108年、109年
      之所得合計不及2萬元；被告為高職畢業，目前受雇於人
      力資源有限公司，名下無不動產，108年、109年之所得合
      計40餘萬元等情，有稅務電子閘門財產、所得調件明細表
      及勞工保險投保紀錄在卷可查。是本院審酌兩造之身分、
      地位、經濟能力及原告之傷勢並非輕微等一切情狀，認原
      告請求被告賠償84,000元之精神慰撫金，應屬適當。
  七、末按給付無確定期限者，債務人於債權人得請求給付時，
      經其催告而未為給付，自受催告時起，負遲延責任。其經
      債權人起訴而送達訴狀，或依督促程序送達支付命令，或
      為其他相類之行為者，與催告有同一之效力；遲延之債務
      ，以支付金錢為標的者，債權人得請求依法定利率計算之
      遲延利息。但約定利率較高者，仍從其約定利率；應付利
      息之債務，其利率未經約定，亦無法律可據者，週年利率
      為百分之五，民法第229 條第2 項、第233 條第1 項及第
      203 條分別定有明文。本件原告對被告之侵權行為債權，
      核屬無確定期限之給付，既經原告起訴，且起訴狀繕本業
      於110 年4 月7日送達被告，有送達證書附卷可稽（見附
      民卷第7頁），被告迄未給付，當應負遲延責任。是原告
      請求被告自起訴狀繕本送達翌日即110 年4 月8日起至清
      償日止，按週年利率5 ％計算之利息，亦屬有據。
  八、綜上所述，原告依侵權行為之法律關係，請求被告給付12
      萬元，及自110 年4 月8日起至清償日止，按週年利率5％
      計算之利息，為有理由，應予准許。
  九、本件係就民事訴訟法第427條第1項訴訟適用簡易程序所為
      被告敗訴之判決，爰依職權宣告假執行。
  十、原告提起本件刑事附帶民事訴訟，而由本院刑事庭依刑事
      訴訟法第504 條第1 項規定，裁定移送前來，依同條第2 
      項規定免繳納裁判費，且於本院審理期間，亦未滋生其他
      訴訟必要費用，茲參酌臺灣高等法院暨所屬法院95年度法
      律座談會意旨，自無庸為訴訟費用負擔之諭知，併予敘明
      。
中　　華　　民　　國　　110 　年　　10　　月　　8 　　日
                  臺中簡易庭    法  官  林筱涵
以上為正本係照原本作成。
如不服本判決，應於送達後20日內，向本院提出上訴狀並表明上
訴理由，如於本判決宣示後送達前提起上訴者，應於判決送達後
20日內補提上訴理由書（須附繕本）。如委任律師提起上訴者，
應一併繳納上訴審裁判費。
中　　華　　民　　國　　110 　年　　10　　月　　8 　　日
                                書記官  張峻偉